【裁判字號】    97,家抗,29
【裁判日期】    970630
【裁判案由】    拋棄繼承權
【裁判全文】
臺灣高雄地方法院民事裁定              97年度家抗字第29號
抗  告  人  丙○○
非訟代理人  乙○○
抗告人就被繼承人甲○拋棄繼承事件，不服本院於民國97年1 月
29日所為96年度繼字第3547號第1 審裁定，提起抗告，本院管轄
之第2 審法院裁定如下：
    主    文
原裁定廢棄。
抗告人丙○○拋棄繼承之聲明准予備查。
聲明及抗告程序費用新臺幣貳仟元由被繼承人甲○之遺產負擔。
    理    由
一、抗告意旨略以：
（一）經查，原裁定之所以裁定抗告人拋棄繼承之聲明駁回，其
      理由無非以抗告人之前一順位繼承人業已於96年5 月29日
      依民法第1174條第2 項之規定，以存證信函將抗告人已成
      為應繼承人之事實通知予抗告人，故抗告人收受上開存證
      信函時即知悉其為繼承人之事實，依修正前民法第1174條
      之規定，抗告人如欲向法院聲明拋棄繼承，應自96年5 月
      29日起2 個月內為之，始為合法，然其遲至96年12月17日
      始向本院聲明拋棄繼承，顯然已逾上述規定之法定期間，
      於法自有不合，礙難准許備查，應予駁回等語為據。
（二）惟查，抗告人並未曾收受前一順位繼承人於96年5 月29日
      通知已成為繼承人事實之存證信函，且經抗告人向前一順
      位繼承人查詢，始知渠等寄送予抗告人之存證信函，均遭
      退回，此有退回信件之信封及傳真查詢國內各類掛號郵件
      查單可資為證，是以，抗告人自無從於96年5 月29日起即
      知悉成為繼承人一事，直至96年12月6 日收受臺灣高雄地
      方法院96年11月16日雄院鳴95執莊字第59839 號函始知悉
      ，而抗告人於96年12月17日即向原裁定法院聲明拋棄繼承
      ，並未逾越修正前民法第1174條規定之2 個月法定期間。
      綜上，足見原裁定不當，爰依法提出抗告，請鈞院廢棄該
      裁定、且准予備查拋棄繼承之聲明，並請求裁定如主文第
      1 項、第2 項所示。
二、按「繼承人得拋棄其繼承權。前項拋棄，應於知悉其得繼承
    之時起2 個月內以書面向法院為之。並以書面通知因其拋棄
    而應為繼承之人。但不能通知者，不在此限」、「繼承之拋
    棄，溯及於繼承開始時發生效力」，「第1138條所定第1 順
    序之繼承人中有拋棄繼承權者，其應繼分歸屬於其他同為繼
    承之人。．．．第2 順序至第4 順序之繼承人中，有拋棄繼
    承權者，其應繼分歸屬於其他同一順序之繼承人。因他人拋
    棄繼承而應為繼承之人，為限定繼承或拋棄繼承時，應於知
    悉其得繼承之日起2 個月內為之」，修正前民法第1174條、
    第1175條第1 項、第1176條第1 項、第2 項、第6 項分別定
    有明文。
三、原審法院以：被繼承人甲○於96年4 月16日死亡，抗告人為
    該被繼承人之兄，依法為繼承人等事實，此有抗告人提出之
    戶籍謄本可資憑認。又抗告人之前一順位繼承人業已於96年
    5 月29日依修正前民法第1174條第2 項之規定以存證信函將
    抗告人已成為應繼承之人之事實通知予抗告人（見本院96年
    度繼字第3547號卷第21頁），故抗告人收送達上開存證信函
    時即知悉其為繼承人之事，亦堪肯認，依上開規定，其如欲
    向法院聲明拋棄繼承，應自96年5 月29日起之二個月內為之
    ，始為合法，然其遲至96年12月17日始向本院聲明拋棄繼承
    ，顯然已逾上述規定之法定期間，於法自有不合，礙難准許
    備查，應予駁回。
四、經查，本件抗告人丙○○並未收受前一順位繼承人於96年5
    月29日通知已成為繼承人事實之存證信函，且經抗告人向前
    一順位繼承人查詢，始知渠等寄送予抗告人之存證信函，均
    遭退回，此業經抗告人之代理人到庭陳述甚詳，且有其所呈
    退回信件之信封及傳真查詢國內各類掛號郵件查單各1 份附
    卷可參；是以，抗告人自無從於96年5 月29日起即知悉成為
    繼承人一事。又抗告人直至96年12月6 日收受臺灣高雄地方
    法院96年11月16日雄院鳴95執莊字第59839 號函始知悉，故
    本件自應以抗告人實際知悉即接獲本院上開通知號函時為知
    悉繼承之時點。原審以96年5 月29日寄送之存證信函時，為
    抗告人知悉之時點，於法未合。
五、再按繼承人拋棄其繼承權，應於知悉其得繼承之時起2個月
    內以書面向法院為之，修正前民法第1174條第1 項、第2 項
    前段定有明文。查本件拋棄繼承人之被繼承人甲○係於96年
    4 月16日死亡，抗告人即拋棄繼承人丙○○於96年12月6 日
    間收受本院96年11月16日雄院鳴95執莊字第59839 號函始知
    悉自己得繼承，並於知悉後2 個月內即96年12月17日為本件
    拋棄繼承權之聲請，於法核無不合，此有退回信件之信封、
    傳真查詢國內各類掛號郵件查單等各1 份附卷可按。原審駁
    回抗告人拋棄繼承之聲明，認事用法顯有違誤，抗告人提起
    抗告，為有理由，爰廢棄爰裁定，並裁定如主文所示。
六、據上論結，本件抗告為有理由，依非訟事件法第157 條、第
    24條第1 項、第46條、民事訴訟法第492 條、第95條，裁定
    如主文。
中    華    民    國    97    年    6     月    30    日
                  家事法庭  審判長法  官  廖家陽
                                  法  官  楊佩蓉
                                  法  官  吳宏榮
以上正本證明與原本無異。
如不服本裁定應於送達後10日內向本院提出再抗告狀，並繳納再
抗告費新臺幣一千元。
再為抗告應以適用法規顯有錯誤為理由，並經本院之許可，該許
可以原裁定所涉及之法律見解具有原則上之重要性者為限。
中    華    民    國    97    年    6     月    30    日
                                 書記官  洪生輝


司法院資訊處製作；財團法人民間司法改革基金會備份。
